臺灣高等法院臺中分院刑事判決　　　　96年度上訴字第1879號
上　訴　人　臺灣臺中地方法院檢察署檢察官
上　訴　人
即　被　告　己○○
　　　　　　　　　　國民
　　　　　　　　　　（另案於臺灣臺中監獄執行中）
選任辯護人　江燕鴻律師
被　　　告　丙○○
　　　　　　　　　　國民
指定辯護人　本院公設辯護人　劉秋蘭
上列上訴人因強盜等案件，不服臺灣臺中地方法院96年度訴字第
439號中華民國96年5月18日第1審判決（起訴案號：臺灣臺中地
方法院檢察署96年度偵字第1681號），提起上訴，本院判決如下
：
    主  文
原判決關於己○○犯強盜罪及定應執行刑部分、丙○○犯妨害自
由罪部分均撤銷。
己○○意圖為自己不法之所有，攜帶兇器，於夜間侵入住宅，以
強暴至使不能抗拒，而取他人之物，累犯，處有期徒刑柒年肆月
。扣案之鐵製空氣手槍壹支、腳銬壹副、鴨舌帽壹頂、口罩壹個
、黑色手套壹雙，均沒收。
丙○○共同以非法方法剝奪人之行動自由，處有期徒刑壹年，減
為有期徒刑陸月，如易科罰金，以新臺幣壹仟元折算壹日。扣案
之鐵製空氣手槍壹支、腳銬壹副、鴨舌帽壹頂、口罩壹個、黑色
手套壹雙，均沒收。
    事  實
一、己○○前曾於民國（以下同）89年間，因妨害自由罪，經臺
    灣臺中地方法院於90年8月22日以90年度訴字第525號判處有
    期徒刑6月，如易科罰金，以銀元300元折算1日，經上訴本
    院於90年11月6日以90年度上訴字第1833號駁回上訴，緩刑3
    年確定，復因於92年間，違反毒品危害防制條例案件，經臺
    灣臺中地方法院於92年6月25日以92年度訴字第1179號分別
    判處有期徒刑8月、5月，應執行有期徒刑1年，於92年7月25
    日確定，上開緩刑宣告亦經撤銷，2案件於92年11月25日入
    監接續執行，至94年7月8日縮刑期滿執行完畢，猶未知悔改
    。又己○○再於95年間，因違反毒品危害防制條例罪，經臺
    灣臺中地方法院於95年6月30日以95年度訴字第1119號分別
    判處有期徒刑11月、6月，定應執行刑有期徒刑1年4月確定
    ，因未到案執行，而經臺灣臺中地方法院檢察署發布通緝，
    己○○為租屋居住，乃於95年12月1日，委由不知情之戊○○出面，以戊○○名義向丁○○承租臺中縣大雅鄉○○○路
    187號4樓後面套房使用，並先繳交2個月租金額新臺幣（以
    下同）1萬2千元為押金，暨約定所繳交押金如未承租違約時
    則作為違約金，迄96年1月4日己○○因無力繳付房租繼續承
    租，於該日上午由戊○○出面與丁○○簽訂終止合約書提前
    解約，且同意給付丁○○違約金，即不退還己○○所繳付之
    押金1萬2千元。而於同日晚上，戊○○再陪同己○○至上開
    租屋處搬離租屋內物品，於搬遷前，己○○則對丁○○聲稱
    如未退還押金即拒不搬遷，且再與丁○○協商後，由丁○○
    退還押金6千元予己○○，換取其於該日搬遷完畢，並已當
    場給付6千元完畢。詎己○○於搬遷後猶心有未滿，明知其
    以戊○○名義與丁○○就上開租屋所簽訂之租賃契約業已協
    商解決，雙方並無押金糾紛，又已遷出承租之套房，竟基於
    意圖為自己不法所有之強盜及妨害自由之犯意，於96年1月6
    日下午21時許，以置入0000-000000號SIM卡之行動電話聯絡
    丙○○所使用置入0000-000000號SIM卡之行動電話表示與人
    存有押金糾紛，要求丙○○同往教訓對方並取回押金。丙○○雖不知強盜之情，惟仍與己○○基於妨害自由之共同犯意
    聯絡，予以應允，而由己○○駕駛車牌號碼經變造為9820-
    NH號（原車牌號碼為9320-NH號，己○○將其中阿拉伯數字3
    之部分予以黏貼變造為8）之自小客車1部，攜帶客觀上可供
    兇器使用不具殺傷力之鐵製空氣手槍1支、及於95年12月間
    在臺中縣龍井鄉大肚山附近拾獲之腳鐐1副（所使用之自用
    小客車上並置放原已購買之鴨舌帽2頂、口罩2個、黑色手套
    3雙即6只、手腕套3只之物品），並至臺中縣清水鎮○○路
    71-7號丙○○住處附近廟口搭載丙○○，並再轉往臺中縣大
    雅鄉○○○路198號丁○○住處兼其經營之「雅集書店」（
    1樓係雅集書店，2、3、4樓為住家），並於途中由己○○下
    車在臺中縣大雅鄉向不詳店名超商購得作案用之女性用絲襪
    1雙（2只、可分離使用）。2人於同日下午22時17分許，到
    達「雅集書店」附近，由己○○撥打丁○○住處00-0000000
    0號平面電話予丁○○佯稱租屋，誘使丁○○前往約定之租
    屋處即臺中縣大雅鄉○○○路187號租屋處等候，而己○○
    、丙○○2人則故不前往。迨至同日下午22時35分許，丁○○因久候不遇租屋者，返回「雅集書店」以搖控器將鐵捲門
    開啟一半，甫進屋欲關上鐵捲門時，己○○、丙○○2人乃
    各自上開車上取出上述由己○○購得之絲襪1雙，2人各取其
    中1只自頭部套到頸部，己○○再戴上鴨舌帽1頂、口罩1只
    （無小叮噹圖樣）、黑色手套2只後，由己○○持該客觀上
    可供兇器使用，屬於兇器，不具殺傷力之鐵製空氣手槍1支
    ，丙○○持腳銬1副，衝至「雅集書店」前拍打鐵捲門佯稱
    看屋，阻止丁○○關上鐵捲門，再趁隙侵入丁○○之上開住
    處兼書店，合力制伏丁○○，丙○○再將該址鐵門放下，期
    間因丁○○極力掙扎及大聲喊叫，己○○遂持其所攜帶之鐵
    製空氣手槍敲擊丁○○頭部數下，使丁○○受有頭皮撕裂傷
    2公分（縫合4針）之傷害（侵入住宅、傷害部分均未據告訴
    ），再以該鐵製空氣手槍抵住丁○○頭部，喝令丁○○不要
    大聲喊叫，否則開槍，只要錢，將錢交出來，丙○○則抓住
    丁○○，持其所攜帶之腳銬1副銬住丁○○左手，以此強暴
    方式，至使丁○○不能抗拒，而剝奪丁○○之行動自由。適
    丁○○之妻甲○○聞打鬥聲，持拖把棍子下樓，己○○復持
    該鐵製空氣手槍逼近甲○○，並於甲○○大叫時，持該鐵製
    空氣手槍上前摀住甲○○嘴巴予以制伏，喝令甲○○不要叫
    ，只要錢，亦剝奪甲○○之行動自由，甲○○不得已回稱不
    要傷害我們，要什麼給你等語，己○○於與甲○○打鬥期間
    所戴鴨舌帽1頂及口罩1只均因而掉落在現場。丁○○聞言即
    將店內收銀機打開，任由己○○自行取走現金百元紙鈔7張
    及數目不詳之硬幣1包後（百元紙鈔中夾有丁○○之臺中商
    業銀行存摺1本），與丙○○共乘上開懸掛變造汽車牌照號
    碼之自小客車逃離現場。丁○○嗣即報警處理，為警先扣得
    銬在丁○○左手上之腳銬1副、己○○所戴而遺落現場之壓
    舌帽1頂、口罩1個。其後再於96年1月7日上午4時許，在臺
    中縣大雅鄉○○路高鐵橋下附近，查獲駕駛上開懸掛變造汽
    車牌照號碼自小客車之己○○，起獲丁○○所有臺中商業銀
    行存摺1本，及查扣己○○、丙○○作案使用之鐵製空氣手
    槍1 支、黑色手套2只（1雙）（另扣得未供作案使用之黑色
    手套4只（2雙）、口罩1個（有小叮噹圖樣）及與本案無直
    接關連之含SIM卡之行動電話1具、手腕套3只、毒品殘渣袋6
    個、注射針筒1支、塑膠鏟管1支、玻璃球管2支、電子磅秤1
    臺、女性用短襪1只），並循線查獲丙○○（丙○○作案時
    使用之絲襪1條，已於犯案後由其攜回住處丟棄）。
二、案經臺中縣警察局豐原分局報請臺灣臺中地方法院檢察署檢
    察官偵查起訴。
    理  由
壹、證據能力部分：
一、按被告以外之人（包括證人、鑑定人、告訴人、被害人及共
    同被告等）於審判外之陳述雖不符刑事訴訟法第159條之1至
    之4等4條之規定，而經當事人於審判程序同意作為證據，法
    院審酌該言詞陳述或書面陳述作成時之情況，認為適當者，
    亦得為證據；當事人、代理人或辯護人於法院調查證據時，
    知有刑事訴訟法第159條第1項不得為證據之情形，而未於言
    詞辯論終結前聲明異議者，視為有前項之同意，同法第159
    條之5定有明文。立法意旨在於傳聞證據未經當事人之反對
    詰問予以核實，原則上先予排除。惟若當事人已放棄反對詰
    問權，於審判程序中表明同意該等傳聞證據可作為證據；或
    於言詞辯論終結前未聲明異議，基於尊重當事人對傳聞證據
    之處分權，及證據資料愈豐富，愈有助於真實發見之理念，
    且強化言詞辯論主義，使訴訟程序得以順暢進行，上開傳聞
    證據亦均具有證據能力。是本件證人丁○○（中縣豐警偵字
    第0960000141號警卷第19～28頁）、證人戊○○（同上警卷
    第29～31頁）之證述之屬被告以外之人於審判外之陳述，被
    告暨其辯護人對於該陳述內容，並未於本院言詞辯論終結前
    表示異議，且該陳述內容，亦無證據顯示有何違背程序規定
    情事，應具有證據能力。
二、次按刑事訴訟法第159條之4規定，除前3條之情形外，下列
    文書亦得為證據：「一、除顯有不可信之情況外，公務員職
    務上製作之紀錄文書、證明文書。二、除顯有不可信之情況
    外，從事業務之人於業務上或通常業務過程所須製作之紀錄
    文書、證明文書。三、除前2款之情形外，其他於可信之特
    別情況下所製作之文書。」，此係因公務員職務上製作之紀
    錄文書或證明文書，係公務員依職權所為，與其責任、信譽
    攸關，若有錯誤、虛偽，公務員可能因此擔負刑事及行政責
    任，且該等文書經常處於可能受公開檢查之狀態，其正確性
    及真實之保障極高；另從事業務之人在業務上或通常業務過
    程製作之上開文書，因係於通常業務上不間斷而規律之記載
    ，一般均有會計等人員校對，記錄時亦無預見日後將作為證
    據之偽造動機，其虛偽之可能性較小，且如讓製作者以口頭
    方式在法庭上再重述過去之事實或數據，實際上有其困難，
    二者具有一定程度之不可代替性，是除非有顯不可信之情況
    外，上開公務文書或業務文書應均具有證據能力；是本件臺
    中縣警察局豐原分局職務上製作、檢附之搜索扣押筆錄2件
    、扣押物品目錄表2紙、現場相片及查扣物品相片計26張、
    指認犯罪嫌疑人紀錄表3紙、指認相片3紙、贓物領據1紙、
    大雅澄清醫院診斷證明書1紙、丁○○與戊○○書立之終止
    契約合約書1紙等文書證據（同上警卷第45～61、63頁），
    並無顯不可信情事，均應具有證據能力。
貳、實體理由：
一、(一)訊據被告己○○固對其因違反毒品危害防制條例案件經發
    　布執行通緝，乃於95年12月1日，委由證人戊○○出面，
      向被害人丁○○承租上開套房使用，並先繳交1萬2千元作
      為押金，至96年1月4日因無力繳付房租，於該日上午由證
      人戊○○出面與被害人丁○○簽訂終止合約書提前解約，
      而於同日晚上，證人戊○○再陪同其至上開租屋處搬離租
      屋內物品，其後因其心有未甘，以取回押金、教訓被害人
      丁○○為由邀同被告丙○○分持如事實欄所載扣案之鐵製
      空器手槍1支、腳銬1副等作案工具，以承租上開房屋為由
      誘出被害人丁○○予以制伏，其並持扣案之手槍1支毆擊
      被害人丁○○頭部，致被害人丁○○頭部受有上述傷勢，
      繼於被害人甲○○聞聲下樓查看時，再行制伏被害人甲○○，並強行自該址收銀機內取得現金百元現鈔7張、硬幣1
      包離去等過程不諱。惟矢口否認有加重強盜犯行，辯稱：
      其只是要被害人丁○○退還押金，丁○○拿紙鈔7張及硬
      幣1包交給伊，存摺是夾在紙鈔中一起給的，伊沒有強盜
      犯意、依其與被害人所熟悉的程度，知悉那個時間已經關
      店，錢也已經收了，而且被害人的住家就在樓上，若是其
      真的有犯意的話，不可能只有在樓下而已，可以叫他們帶
      去樓上，真的是純粹因為押租金的問題而已云云；其辯護
      人為其辯護稱：「被告己○○租約的糾紛是4日，而6日犯
      案，證人戊○○也到庭證稱，退6千元的部分己○○並不
      知情，而且被告己○○是因為沒有錢才沒有辦法繼續租下
      去，才退租的，所以才會想要把押租金拿回來，去現場的
      時候，被告己○○真的沒有戴絲襪，且也沒有要行搶的意
      思，若是有的話，當時鐵門已經拉下，其實他們可以為所
      欲為，但是被告己○○並沒有如此，被告是確有犯罪，但
      是確實沒有強盜的犯意，關於槍枝的部分是玩具手槍，並
      不構成加重強盜的罪嫌，請審酌被告與告訴人達成和解，
      請從輕量刑。」等語，資為辯護。
    (二)而訊據被告丙○○則坦承於上開時間因被告己○○對伊表
      示與人存有押金糾紛而同往教訓對方，並於96年1月6日下
      午22時35分許誘出被害人丁○○，並趁被害人丁○○久候
      不遇，由被告己○○佯裝為租屋人，於被害人丁○○返回
      上述「雅集書店」時，與被告己○○各套上上述女用絲襪
      1只，被告己○○並戴上鴨舌帽1頂、口罩1只、黑色手套2
      只，分持扣案之鐵製空氣手槍1支、腳銬1副，進入「雅集
      書店」合力制伏被害人丁○○，被告己○○並持扣案之手
      槍敲擊被害人丁○○頭部，使被害人丁○○頭部受有上述
      傷勢，伊並抓住被害人丁○○，持腳銬銬住被害人丁○○
      左手，於被害人丁○○之妻甲○○聞聲下樓時，被害人己○○復持該手槍上前摀住甲○○嘴巴，喝令甲○○不要叫
      ，而剝奪被害人丁○○、甲○○2人之行動自由，繼由被
      告己○○取走該址收銀機內百元紙鈔7張及硬幣1包等情不
      諱。然堅決否認有何檢察官所指之加重強盜犯行，辯稱僅
      因被告己○○告知要取回租屋押金及要教訓對方而同往等
      語，公設辯護人辯護意旨略稱：「被告己○○對於押租金
      一事至今猶心有未甘，至於被告丙○○為何要頭戴絲襪前
      往，主要是係因欲以此種方式達到取回押金之目的，且又
      為不讓被害人知悉、認出，始頭戴絲襪，且被告丙○○從
      頭到尾並不知悉是要去行搶的，亦未與被告己○○一起策
      劃，且案發後，亦未朋分財物，況被害人甲○○亦稱被告
      丙○○僅係制伏被害人丁○○，未出手傷害被害人丁○○
      ，故原審判決量刑尚稱妥適，檢察官上訴認被告丙○○有
      強盜的犯行應無理由，請駁回檢察官之上訴。」等語，資
      以辯護。
二、經查：
  (一)上開被害人丁○○、甲○○經強盜之事實部分，迭據證人即
    被害人丁○○、甲○○分別於警詢、原審審理、本院審理中
    指訴綦詳；渠等證述內容如下：
    1.證人丁○○部分：
    　(1)於警詢中指訴稱：「於96年1月6日22時35分左右，在臺
      　中縣大雅鄉○○○路198號「雅集書局」，遭2名男子持
        械搶劫財物。」（同上警卷第19頁）、「今晚22時16分
        左右，有1男子打電話至我家聲稱要租房間，我就至中
        山北路187號前等待，等了15分鐘左右沒看見人，我就
        返回中山北路198號，當我將自動鐵門打開至一半時，
        忽然有2名蒙面男子持玩具手槍喝令我並硬推我進入屋
        內，我當時極力反抗，其中1人持鈍器朝我頭部猛敲，
        並以手銬銬住我的左手，另1人關上自動鐵門，接著我
        即大喊搶劫，我太太在樓上聽到求救聲也趕快下樓，未
        持械之男子見我太太下樓就上前將我老婆控制住，我們
        夫妻雙雙反抗與2名歹徒反抗扭打，....，持玩具手槍
        之男子立即表示「你不要反抗，再反抗我就要開槍了，
        我只要錢而已，將所有的錢交出來」。我馬上告訴歹徒
        你如果只要錢而已，我將所有的錢給你們，你不要傷害
        我們。接著我將收銀機打開，將收銀機裡的錢全部拿給
        持槍之男子，他接過錢後，打開自動鐵門立即逃逸。」
        （同上警卷第20頁）、「現場遺留1頂鴨舌帽和1個口罩
        ，還有1副手銬。」（同上警卷第21頁）、「犯罪嫌疑
        人紀錄表編號6之男子己○○就是強盜我財物之歹徒之
        一。己○○就是控制我老婆之歹徒。」（同上警卷第23
        頁）等語。
    　(2)於原審審理中則具結證稱「96年1月6日晚上在「雅集書
      　店」有被搶。」、「有1個人打電話來說要租套房，約
        在中山北路187號我租套房的地方，我在該處等了15分
        鐘，我就回到書店，回書店後我開鐵捲門要進去書店，
        開到一半我人剛進去，我就用搖控器要將鐵捲門拉下，
        鐵門拉下來時，有人敲鐵門說要看房子，我就按停止，
        2個人就衝進來。」、「2個人都戴絲襪，比較矮（被告
        己○○）制伏我太太的有戴口罩、帽子，.....，矮的
        有戴手套，高的（被告丙○○）沒有看清楚。」、「2
        個人制伏我，高的那1個抓住我，但不知道是那1個人用
        槍打我的頭，打了好幾下，另1個人用腳銬銬住我的手
        ，我一直掙扎，所以只有銬到1隻手，但是他們用槍抵
        住我的頭部，我就一直掙扎，並呼救直到我太太下樓為
        止。」、「（問：為何歹徒口罩、帽子為何會遺留在現
        場？）打鬥過程遺留下來。」、「拿槍抵住我太太，要
        我太太不要叫，說只是要錢而已，我太太還向另1個人
        講說不要傷害我，我們聽到他們說只要錢，然後我就打
        開收銀機，拿槍的那個人就自己去收銀機拿錢，拿了錢
        之後，叫我開鐵門，就開車走了。」等語（見原審96年
        5月4日上午9時30分審理筆錄）。
　　　(3)於本院96年9月6日上午9時50分審理中具結證稱：「（
  　　　問：當時情形如何？）當天晚上我太太接到有人要租房
    　　子，是男孩子打的，後來約在對面租屋處那邊等，我等
      　了10幾分鐘，看租房子的人，沒有要來，我就回對面「
        雅集書局」，我開鐵門一半，進去時，就有人拍打，我
        以為租房子的人到了，我就按鐵門停止，然後就有2個
        人制服我，有1個人抓著我，有1個人打我的頭，我就大
        喊搶劫，我太太在樓上聽到，他就下來了。」、「（問
        ：當時有沒有被搶？）有，他叫我打開收銀機。」、「
        （問：何人叫你打開收銀機？）己○○。」、「（問：
        何人拿槍？）當時我太太還沒有下來的時候，他們2人
        打我一個，當時比較昏暗，我看到有1個人拿槍打我，
        好像是己○○，另外1 個不確定有無拿槍，當時有1個
        人把我的臉遮著，後來我太太下來，我有看到己○○拿
        槍比著我太太，丙○○與我打鬥。當時我們的鐵門還有
        一段距離，還沒有放下來，他們2人控制我之後，其中1
        個人就去按鐵門的開關將鐵門按下來。」、「（問：後
　　　　來錢何人拿走？）己○○。」、「（問：拿了多少錢？
  　　　）當時我不知道，有灑落到地上，到警局作筆錄的時候
    　　，我不知道到底多少錢，我知道有百元鈔，還有壹包零
      　錢。」、「（問：有無千元鈔？）好像沒有，那時候我
        已經收起來了，百元鈔是隔天要找零用的，所以還放在
        那裡。」等語。
    2.證人甲○○部分：
    　(1)於原審96年5月4日上午9時30分審理中具結證稱：「（
      　問：當天晚上妳為何會下樓？）聽到樓下有打鬥聲，..
        .。」、「我下樓後就有人拿槍比著我一直靠近，我就
　　　　大叫，拿槍的就過來用手把我嘴巴摀起來，我就放下棍
  　　　子，他一直叫我不要叫，說他只要錢，我就說好，不要
    　　傷害我們，要什麼我給你，我就走到前面要去開收銀機
      　，但是我先生丁○○已經先打開，打開收銀機後，其中
        1個人....就伸手去拿錢。」等語。
　　　(2)於本院96年9月6日上午9時50分審理中具結證稱：「（
  　　　問：1月6日晚上你有無被打？）沒有。我是被己○○摀
    　　住嘴巴。」、「（問：當天是否是己○○與你身後身穿
      　黃色衣服的被告到你店裡面去？）當時他們進去的時候
        ，不確定是他們，是到警察局的時候，我才知道，當時
        我連他的名字都不知道。」、「（問：己○○是否向你
        們要錢？）當時我有拜託他們不要傷害我們，我就一直
        叫，己○○他就叫我不要叫，說他們只要錢。」、「（
        問：當天丙○○在現場有無提到要錢？）沒有。」、「
        （問：他有無傷害妳先生或是你？）他是制伏我先生。
        」、「（問：有無看到丙○○打你的先生？）當時沒有
        看到，但是他們走了之後，我看到我先生整個臉都是血
        。」、「（問：你下來的時候，看到他們2人有無以面
        罩、絲襪遮住臉？）他們2人都有戴著絲襪，己○○的
        頭上還帶著1頂帽子，嘴部用口罩罩著，丙○○只有帶
        著絲襪而已。」、「（問：何種絲襪？）肉色的絲襪。
        」、「（何時看到他們的臉孔？）己○○與我拉扯的時
        候，他的帽子與口罩掉下來，那時候他還沒有走到收銀
        機，是他們走到收銀機的時候，我看到他們臉上還有絲
        襪。」等語。
    3.又被告己○○有以置入0000-000000號SIM卡行動電話撥打
      被害人丁○○住處之00-00000000電話，以誘出被害人丁○○外出，再與被告丙○○伺機制服被害人丁○○一節，
      亦有被告所有上述行動電話撥出號碼相片2紙在卷可據（
      同上警卷第52頁）。
　　4.而被告己○○於犯案之時所配戴而遺留現場之口罩1個，
  　　經送內政部警政署刑事警察局鑑驗結果，為「編號02口罩
    　（標示00000000處（DNA）與涉嫌人己○○DNA-STR型別相
      同，與林嫌不符，可排除來自林嫌，該型別在臺灣地區中
      國人分布機率預估為4.31X10負21次方」，此有該局96年3
      月1日刑醫字第0960006623號鑑定書1紙在卷可據，亦足認
      被告己○○於本案犯罪時間，確有配戴上述送驗口罩至被
      害人住處一節，亦屬無誤。
    5.是被告2人於上開時間，至「雅集書店」附近，由被告己○○撥打被害人丁○○住處電話誘出被害人丁○○，同日
      下午22時35分許，被害人丁○○再返回「雅集書店」將鐵
      捲門拉下，欲進屋關上鐵捲門，被告2人分持上述鐵製手
      槍、腳銬，趁隙侵入被害人丁○○之上開住處兼書店，合
      力制伏丁○○，並由被告己○○持上述手槍敲擊被害人丁○○頭部數下，再以該手槍抵住被害人丁○○頭部，被告
      丙○○再持其所攜帶之腳銬1副銬住被害人丁○○左手，
      於被害人甲○○聞聲下樓時，再由被告己○○持該手槍逼
      近甲○○，上前摀住被害人甲○○嘴巴予以制伏等情，除
      經上述2名證人證述屬實外，且為被告2人迭於警詢、偵查
      、原審審理、本院審理中所不否認。被告2人確有以上述
      之強暴方式，至使被害人丁○○、甲○○皆不能抗拒，而
      剝奪渠等之行動自由之情無訛。
　　6.另上述臺中縣大雅鄉○○○路198號房屋，1樓係被害人丁○○經營之「雅集書店」，2、3、4樓供被害人丁○○、
    　甲○○居住使用，業經證人即被害人丁○○、甲○○於原
      審法院審理時證述屬實；而扣案之鐵製空氣手槍1支，質
      地堅硬，客觀上足以對人之生命、身體、安全構成威脅，
      具行兇危險性，被告己○○並已持之敲擊被害人丁○○頭
      部，致使被害人丁○○受有頭皮撕裂傷2公分之傷害，亦
      有被害人丁○○提出之診斷證明書1紙附卷可佐（同上警
      卷第61頁），則該扣案之鐵製空氣手槍1支自屬兇器。是
      被告己○○夥同被告丙○○於96年1月6日下午22時35分許
      之夜間，攜帶客觀上可供兇器使用之鐵製空氣手槍1支，
      侵入臺中縣大雅鄉○○○路198號被害人丁○○住宅兼其
      所經營之雅集書店，即有刑法第321條第1項第1款、第3款
      之情形。
  (二)關於被告己○○抗辯其無強盜意圖，僅為取回押金6千元之
    部分：
    1.被告己○○上開委由戊○○出面，向被害人丁○○承租上
      述臺中縣大雅鄉○○○路187號4樓後面房間使用，後因無
      力給付房租，於96年1月4日遷離等情，業據證人戊○○於
      警詢時證述無訛，且為被告己○○所不否認，復有證人丁○○、戊○○2人於96年1月4日所書立，載有「承租人戊○○承租甲方丁○○房屋居住，位於臺中縣大雅鄉○○○
      路187號4樓後間套房，因乙方（即戊○○）提前解約，租
      至96年1月4日止，同意付甲方（即丁○○）違約金，不退
      押金。」等內容之終止合約書1份附卷足參（同上警卷第
      63頁）。
　　2.而就此提前終止租賃契約、及押租金給付之問題，證人丁○○於本院96年9月6日上午9時50分審理時具結證稱：「
    　（問：當時退租的時候，押租金如何說？）押租金是戊○○向我租的，是戊○○跟我談的，1月4日早上他來跟我說
      ，他說他沒有能力繳了，所以不租了，【起先我說我們合
      約不退押金】，【後來他說沒有錢繳了，就同意，所以就
      租到96年1月4日那天而已，所以當時講好了押金不退的。
      】」、「（問：後來有無退押金？）有。」、「（問：為
      何退押金？）4日晚上他們（指被告己○○與戊○○）一
      起來搬東西，【戊○○有告訴己○○說簽好終止租約，不
      退押金】，己○○好像不高興，他說至少要退1個月，他
      才要搬。【這是他在187號門口對我說的】，是他們2人對
      我說的，他們說最少要退1個月，他們才要搬走。」、「
      （問：押金是押幾個月？）2個月。」、「（問：後來有
    　無退？）有，我答應退他1個月6千元，他們才搬到車上的
      。」、「（問：退給何人？）那時候已經搬好在車上了，
      【己○○就開車到我們店門口】，【戊○○就進來拿錢，
      他們2人都有看到】。」、「（問：錢交給戊○○？）是
      ，己○○就把戊○○載走。」、「（答應退他的時候，他
      們2人都有在場？）有，就在187號的門口。」、「（問：
      當時有答應退1個月6千元的時候，是在18 7號門口那裡，
      當著他們2人的面答應的？）是。是在187號門口那裡答應
      他們的。」、「（問：當時己○○有無同意？）有。」等
      語。
    3.而被告己○○於原審審理、暨本院審理時均已自承已收受
      被害人丁○○退還之押金6千元等情。足認被告己○○與
      被害人丁○○間之押金業於96年1月4日晚上，由被告己○○與證人戊○○一同至上開租屋處與被害人丁○○協商清
      算完結，更即於當晚遷離上開承租處所；則被告己○○於
      案發當時，強取被害人丁○○所有百元紙鈔7張及硬幣1包
      ，即堪認具有不法所有意圖。
  (三)關於被告丙○○參與之犯行部分：
    1.被告丙○○因被告己○○告知與人有押金糾紛，而受被告
      己○○之邀，於上開時間，至「雅集書店」附近，由被告
      己○○先行撥打被害人丁○○住處電話誘出被害人丁○○
      ，至同日下午22時35分許，被害人丁○○再返回「雅集書
      店」將鐵捲門拉下，欲進屋關上鐵捲門，與被告己○○分
      持上述鐵製手槍1支、腳銬1副，趁隙侵入被害人丁○○之
      上開住處兼書店，合力制伏被害人丁○○，並由被告己○○持上述手槍敲擊被害人丁○○頭部數下，被告己○○並
      以該手槍抵住被害人丁○○頭部，其再持所攜帶之腳銬1
      副銬住被害人丁○○左手，於被害人甲○○聞聲下樓時，
      再由被告己○○持該手槍逼近甲○○，上前摀住被害人甲○○嘴巴予以制伏等情均不否認。
　　2.(1)而按「共同正犯之所以應對其他共同正犯所實施之行為
  　　　負其全部責任者，以就其行為有犯意之聯絡為限，若他
    　　犯所實施之行為，超越原計畫之範圍，而為其所難預見
      　者，則僅應就其所知之程度，令負責任，未可概以共同
        正犯論。」，最高法院86年度臺上字第1700號判決意旨
        參照。被告丙○○堅詞否認有何強盜犯行，辯稱係
　　　　因被告己○○係向伊表示與人有押金糾紛，要伊同往教
  　　　訓對方，伊不知被告己○○要強盜等語。
　　　(2)此查：
　　　　被告己○○於警詢時係供稱其向被告丙○○提議同往
  　　　　大雅鄉找被害人丁○○，屆時由其持槍押住被害人丁○○，被告丙○○幫忙以腳銬將被害人丁○○銬住，
      　　其要與被害人丁○○談事情，其因退押金問題與被害
        　人丁○○產生不悅，才忿而提議並夥同被告丙○○蒙
          面、戴口罩、手套、持槍，同往教訓並強行拿走被害
          人丁○○財物等語；另於偵查中供稱其不是要去強盜
          財物，是被害人丁○○自己將錢拿給伊，因被害人楊
          文清知道有欠其押金等語；復於原審法院審理時具結
          證稱其向被告丙○○表示，要被告丙○○與其去要一
          筆押金的錢等語。亦即被告己○○於案發前僅向被告
          丙○○表示要同往談押金之事，並教訓對方取回押金
          ，且依卷內事證亦乏任何積極證據足資證明被告林家
          輝業已知悉被告己○○與被害人丁○○間之押金爭執
          已清算完結。
    　　而被告己○○上開供述情節，亦與證人丁○○、甲○○2人於原審法院、本院審理中下列具結證述被告丙○○僅參與控制證人丁○○、甲○○2人之情節相當
    　　　：
    　　　１證人丁○○於原審法院95年5月4日上午9時30分審
      　　　理中證稱：「（問：歹徒有無對你太太作什麼事？
        　　）拿槍抵著我太太，要我太太不要叫，說只要錢而
          　已，我太太還向另1個人說不要傷害我，...，拿槍
            （指被告己○○）的那個人就自己去收銀機拿錢，
            拿了錢之後，叫我開鐵門，就開車走了。」等語。
    　　　２證人丁○○於本院96年9月6日上午9時50分審理中
      　　　證稱：「（問：後來錢何人拿走？）己○○。」等
        　　語。
    　　　３證人甲○○於原審法院95年5月4日上午9時30分審
      　　　理中證稱：「（問：妳下樓當中比較高的（指被告
        　　丙○○）那1個，就是壓住妳先生的那個人，有無
          　對妳說什麼？）沒有。」、「（問：他們2人有無
      　　　在現場分錢？）沒有。」等語。
    　　　４證人甲○○於本院96年9月6日上午9時50分審理中
      　　　證稱：「（問：己○○是否向你們要錢？）當時我
        　　有拜託他們不要傷害我們，我就一直叫，己○○他
          　就叫我不要叫，說他們只要錢。」、「（問：當天
            丙○○在現場有無提到要錢？）沒有。」、「（問
            ：他有無傷害妳先生或是你？）他是制伏我先生。
            」、「（問：有無看到丙○○打你的先生？）當時
            沒有看到，但是他們走了之後，我看到我先生整個
            臉都是血。」、「（問：當時丙○○到你店裡面，
            你的印象丙○○有無翻箱倒櫃或是搜尋你家裡的財
            物？）沒有。」等語。
    　　況被告己○○確曾於95年12月1日，委由證人戊○○
      　　出面，以戊○○名義向被害人丁○○承租上開套房使
        　用，至96年1月4日，無力繼續繳付房租，而被害人楊
          文清退還其中押金6千元，此如上開所述。而被告2人
          於96年1月6日下午22時15分許，抵達「雅集書店」附
          近，係由被告己○○以電話聯絡被害人丁○○佯稱租
          屋，誘使被害人丁○○前往約定之上開租屋處等候，
          欲行犯案之對象特定，及本件收銀機內之財物係由被
          告己○○動手強取，得手約7百元，其中5百元被告劉
          國良取去加油，另購買2瓶啤酒，被告2人各飲用1瓶
          ，此實與一般共同強盜者，常有之朋分強盜所得習性
          不符，益徵被告丙○○主觀上僅與被告己○○具有妨
          害自由之犯意聯絡，被告己○○強盜被害人財物部分
          自非被告丙○○所能預見而與被告己○○有犯意之聯
          絡，揆諸首揭判決意旨說明，自應僅就被告丙○○所
          知程度予以論罪，尚難令負共同加重強盜罪責。
    (四)此外，且有臺中縣警察局豐原分局職務上製作、檢附之搜
      索扣押筆錄2件、扣押物品目錄表2紙、現場相片及查扣物
      品相片計26張、指認犯罪嫌疑人紀錄表3紙、指認相片3紙
      、贓物領據1紙、大雅澄清醫院診斷證明書1紙、丁○○與
      戊○○書立之終止契約合約書1紙等文書證據（同上警卷
      第45～61、63頁）附卷、暨遺留犯罪現場之銬在被害人丁○○左手上之腳銬1副、被告己○○所有遺落現場之壓舌
      帽1 頂、口罩1個、在被告小客車內查扣之上述手槍1支（
      經內政部警政署刑事警察局鑑定結果，認係仿BERETTA廠
      92FS型半自動手槍外型製造之空氣手槍，以填充氣體為發
      射動力，不具殺傷力，見卷附該局刑鑑字第0960006906號
      槍彈鑑定書）、黑色手套1雙等物品扣案可資佐證，被告
      己○○上開所辯，無非事後避就卸責之詞，不足以採信。
    (五)是綜上所述，本件事證明確，被告己○○、丙○○2人各
      犯加重強盜、妨害自由犯行，自堪為認定。
    (六)至於被告己○○強盜所得現金部分，起訴書認係7千元，
      被告己○○則堅稱僅取得百元紙鈔7張及硬幣1包，而證人
      即被害人丁○○於警詢時固指稱其遭強盜約7至8千餘元，
      惟在原審法院審理時已改稱收銀機內有百元鈔及零錢，數
      目伊不清楚，警詢中指稱約有7、8千元，係估計所得、於
      本院審理中亦稱不清楚多少金額，只有百元鈔及1包零錢
      ，無仟元鈔等語，且依一般經驗法則，苟商店已打烊收攤
      ，收銀機內僅有百元鈔及零錢，顯無置放高達7、8千元現
      金之必要，是本院認起訴書指被告己○○強盜所得為7千
      元，自乏積極事證足以證明，應以被告己○○自承金額為
      認定其強盜所得之依據，併予敘明。
二、(一)核被告己○○所為，係犯刑法第330條第1項之加重強盜罪
    　（此部分原起訴法條為刑法第328條第1項，業經檢察官於
      原審法院審理時予以更正為刑法第330條第1項），被告丙○○所為，係犯同法第302條第1項之剝奪人之行動自由罪
      ，檢察官認係成立刑法第330條第1項之加重強盜罪，尚有
      未洽（理由詳如上述），起訴法條應予變更。又被告丙○○此部分與被告己○○彼此間，有犯意聯絡及行為分擔，
      為共同正犯；被告2人以一行為制伏被害人丁○○、甲○○，剝奪被害人丁○○、甲○○行動自由，時間上無從區
      分，係以一行為觸犯二剝奪人之行動自由罪名，為想像競
      合犯，應依刑法第55 條之規定從一重處斷。另被告己○○以一行為制伏被害人丁○○、甲○○，而剝奪被害人丁○○、甲○○行動自由部分，係其實施強盜之手段，應包
      括於該強盜行為內，不另論以剝奪人之行動自由罪。再者
      被告己○○前曾於89年間，因妨害自由罪，經臺灣臺中地
      方法院於90年8月22日以90年度訴字第525號判處有期徒刑
      6月，如易科罰金，以銀元300元折算1日，經上訴本院於
      90年11月6日以90年度上訴字第1833 號駁回上訴，緩刑3
      年確定，復因於92年間，違反毒品危害防制條例案件，經
      臺灣臺中地方法院於92年6月25日以92年度訴字第1179號
      分別判處有期徒刑8月、5月，應執行有期徒刑1年，於92
      年7月25日確定，上開緩刑宣告部分經撤銷，2 案件於92
      年11月25日入監接續執行，至94年7月8日縮刑期滿執行完
      畢，有卷附臺灣高等法院被告全國前案紀錄表1紙在卷可
      憑，其於上開有期徒刑之執行完畢後，5年以內，故意再
      犯本件有期徒刑以上之罪，為累犯，應依刑法第47條第1
      項規定加重其刑。爰審酌被告己○○前已有多次前科犯行
      ，猶未知儆惕，再犯本件加重強盜罪，惡性非輕，而被告
      丙○○未思以被告己○○邀同教訓被害人、妨害被害人行
      動自由予以嚴拒，而應允被告己○○之邀對被害人施以妨
      害自由犯行，對於被害人身生健康重創，對於社會危害亦
      屬重大，本應對被告2人予以嚴懲，惟念被告己○○於本
      件犯罪所得不多，且被告2人就對被害人施以暴力行為部
      分均已坦承不諱，並於事後與被害人達成和解，此有渠等
      書立之和解書1紙在卷可參，暨參考其等犯罪動機、目的
      、與檢察官具體求刑等一切情狀，量處被告己○○有期徒
      刑7年4月、被告丙○○有期徒刑1年，資以懲儆。次查，
      中華民國96年罪犯減刑條例已於96年6月15日由立法院三
      讀通過，經總統於96年7月4日以華總一義字第0960008376
      1號令公告至96年7月16日生效施行，本件被告丙○○犯罪
      部分係於該減刑條例規定96年4月24日減刑基準日前所犯
      ，合於該減刑條例之第2條第1項第3款、第3條第1項第15
      款所列減刑規定，爰減輕其刑為有期徒刑6月，並諭知易
      科罰金之折算標準。
    (二)遺留於本案犯罪現場而扣案腳銬1副、鴨舌帽1頂、口罩1
      個、及於被告己○○所使用上開自用小客車上查扣之鐵製
      空氣手槍1支、黑色手套1雙（2只），為被告己○○所有
      ，且供本件犯罪使用，已據被告己○○供承在卷，爰依刑
      法第38條第1項第2款規定宣告沒收之。其餘於被告己○○
      所駕駛上開自用小客車上扣得之黑色手套2雙（4只）、絲
      襪頭套1只、口罩1個（有小叮噹圖樣）、置入0000-0000
      00號SIM卡之行動電話1具、手腕套3只、毒品殘渣袋6個、
      注射針筒1支、塑膠鏟管1支、玻璃球管2支、電子磅秤1臺
      ，雖為被告己○○所有，惟非供本案犯罪使用，或與本案
      無直接關連，均不予宣告沒收。另於被告己○○所購買，
      及供被告己○○、丙○○2人作案時使用之絲襪1雙（2只
      ），均未扣案，且被告丙○○復供稱作案後已攜回住處丟
      棄，顯已不存在，亦非違禁物，亦不另諭知沒收。
三、原審以被告己○○、丙○○2人分犯加重強盜、妨害自由罪
    ，事證明確，並依刑事訴訟法第299條第1項前段、第300條
    ，刑法第28條、第302條第1項、第330條、第55條、第47條
    第1項、第38條第1項第2款，刑法施行法第1條之1等規定予
    以論處，復分別審酌被告己○○已有妨害自由、毒品危害防
    制條例前科，被告丙○○亦有贓物前科（經臺灣臺中地方法
    院判處有期徒刑4月，於90年6月14日執行完畢，不構成累犯
    ），均不知悔改，被告己○○明知其與被害人丁○○間之押
    金爭執，業已協商解決，仍有未滿，夥同被告丙○○施以報
    復，而打傷被害人丁○○，並另行強盜被害人丁○○財物，
    非無惡性，被告丙○○係受邀前往，情節較輕，被告己○○
    強盜所得非多，及其等犯罪動機、目的、手段、所生危害、
    犯罪後態度等一切情狀，就加重強盜、妨害自由罪部分分別
    量處有期徒刑7年2月、10月之刑，被告己○○部分並與原審
    判決確定（偽造文書經判處有期徒刑3月確定部分）定其應
    執行之刑等語，固非無見。惟查：(一)、本件被告丙○○告所
    犯妨害自由罪部分，於行為後，中華民國96年罪犯減刑條例
    已經公布施行，本犯罪合於該減刑條例第2條第1項第3款、
    第3條第1項第15款所列減刑規定，依法應予以減輕，原審未
    及審酌、(二)、又於證人戊○○與被害人丁○○協商終止上述
    租賃契約係96年1月4日上午，被害人退還押租金6000元之時
    間，係於同日晚上證人戊○○與被告己○○搬離上述租屋內
    物品時，2者之時間並非同一，原審誤認為同一時間、(三)、
    本案被告己○○以撥打電話誘出被害人丁○○之時間係96年
    1月6日下午22時17分許（被告於同日下午22時15分所撥打之
    電話並未接通），原審誤認為同日下午22時15分、(四)、被告
    丙○○於犯案時僅配戴女用絲襪1只，並未戴鴨舌帽與口罩
    ，此已據證人甲○○證述無誤，且核與同案被告己○○於本
    院供述情節相符，原審誤認被告丙○○亦戴鴨舌帽、口罩、
    (五)、於扣案之女用絲襪1只，乃屬短襪，與被告己○○所購
    買使用之女性（可分離使用）之長絲襪不符，並經本院於96
    年9月6日上午9時50分審理中當庭勘驗無誤，原審誤認於被
    告己○○使用上述自用小客車上扣得之女性短絲襪1只為本
    案供犯罪使用工具、(六)、被告己○○邀同被告丙○○教訓被
    害人丁○○之時間為96年1月6日下午21時許，原審誤植為95
    年1月6日下午21時許等，均有疏誤；被告己○○否認犯強盜
    罪為由，提起上訴、檢察官以被告丙○○應構成本案加重強
    盜罪共犯之上訴理由部分，並不足取，另檢察官以原審就被
    告2人所犯上開犯罪量刑過輕之部分，本院審酌被告2人上開
    犯罪情節並非無據，且原審判決有上開未及審酌與疏誤之處
    ，自應由本院將原判決予以撤銷，另為適當之判決。
據上論結，應依刑事訴訟法第369條第1項前段、第364條、第300
條、第299條第1項前段，刑法第28條、第330條、第302條第1項
、第55條、第47條第1項前段、第38條第1項第2款，刑法施行法
第1條之1，中華民國96年罪犯減刑條例第2條第1項第3款、第3條
第1項第15款、第7條、第9條，判決如主文。
本案經檢察官乙○○到庭執行職務。
中　　華　　民　　國　　96　　年　　9 　　月　　20　　日
        　　刑事第三庭    審判長法　官  王  增  瑜
　　　　　　　　　　　　　　    法　官  蔡  紹  良
　　　　　　　　　　　　　　　  法　官  梁  堯  銘
上列正本證明與原本無異。
如不服本判決應於收受送達後十日內向本院提出上訴狀，其未敘
述上訴之理由者並得於提起上訴後十日內向本院補提理由書（均
須按他造當事人之人數附繕本）。
                                書記官  陳  麗  玉
中　　華　　民　　國　　96　　年　　9 　　月　　20　　日
